【裁判字號】    89,交上易,122
【裁判日期】    890816
【裁判案由】    業務過失傷害
【裁判全文】
臺灣高等法院高雄分院刑事判決                  八十九年度交上易字第一二二號
     上訴人
     即被告  甲○○
右上訴人因業務過失傷害案件，不服臺灣屏東地方法院八十九年度交易字第二二號中
華民國八十九年五月五日第一審判決（起訴案號：臺灣屏東地方法院檢察署八十八年
度偵字第七○八四號、七五二七號），提起上訴，本院判決如左：
      主  文
上訴駁回。
      事  實
一、甲○○係順躍五金行之大貨車司機，為從事駕駛業務之人，於民國（下同）八十
    八年七月四日十二時許，駕駛車號ＺＳ─四○九號自用大貨車，沿屏東縣鹽埔鄉
    ○○村○○○街往牛場路行駛，途經該路與德協路無號誌之交岔路口時，本應注
    意行駛時應注意車前狀況，並隨時採取必要之安全措施；支線道車應暫停讓幹線
    道車先行，以防範危險之發生，且依當時客觀情形，並無不能注意之情事，竟疏
    未注意及此，致未發現乙○○所駕駛車號ＷＪ─三八八九號自用小客車自其右方
    之幹道德協路往新圍方向已將行抵該交岔路口，而逕行通過該交岔路口，以致其
    所駕大貨車車頭右側，撞及亦未注意車前狀況之乙○○所駕駛之小客車左側前車
    門以前至車頭之部位，致乙○○受有左肱骨頸、左肱骨髁上骨折、顱內出血及左
    眼視網膜剝離等傷害。甲○○於犯罪未被發覺前，向到現場處理之警員鄭淵之自
    首犯罪，並接受裁判。
二、案經乙○○告訴並訴由屏東縣警察局里港分局報請臺灣屏東地方法院檢察署檢察
    官偵查起訴。
     理  由
一、訊據上訴人即被告甲○○坦承於右揭時、地與告訴人乙○○發生車禍之事實，核
    與告訴人指訴之情節大致相符，並有道路交通事故調查報告表、警繪現場圖及車
    禍現場暨車損照片十三幀可稽。而告訴人因本件車禍事故，致受有左肱骨頸、左
    肱骨髁上骨折、顱內出血及左眼視網膜剝離等傷害，復有診斷證明書四紙足憑。
    按汽車行駛時，駕駛人應注意車前狀況，並隨時採取必要之安全措施；汽車行駛
    至無號誌而無交通警察指揮之交岔路口，支線道車應暫停讓幹線道車先行。道路
    交通安全規則第九十四條第三項、第一百零二條第一項第二款分別定有明文。依
    道路交通事故調查報告表上警繪現場圖記載：「大東街寬七‧五公尺，德協路寬
    九‧六公尺；被告所駕肇事大貨車煞車痕起點在大仁東街與德協路交岔路口四方
    形區域內，距大仁東街路口切齊處三‧八公尺，距德協路路口切齊處六‧○公尺
    ，向前延伸十一‧八公尺」。復依交通部道路交通安全督導會函告「一般公路汽
    車煞車距離、行車速度對照表」，行車時速四十五公里時，在三年以上乾燥瀝青
    路面，煞車距離為十一‧五公尺以觀，被告行車時速至少在四十五公里以上；從
    寬以時速四十五公里計，駕駛人反應距離為九‧三六公尺（按駕駛人一般平均反
    應能力為四分之三秒，故其反應距離等於秒速與反應時間之積）。」因被告上開
    反應距離逾三‧八公尺甚多，研判於案發當時，被告駕駛肇事大貨車，於驚見告
    訴人所駕小客車急踩煞車時，其尚未到達大仁東街交岔路口，是被告所駕大貨車
    為支線道車，未暫停讓告訴人所駕幹線道小客車先行，要屬無疑。被告駕駛車輛
    自應注意上述規定，且依當時視距良好，並無不能注意之情事，被告疏未注意上
    開情事，以致肇事使人受傷，被告顯有過失。又本件車禍事故經送台灣省高屏澎
    區車輛行車事故鑑定委員會鑑定結果，亦認被告駕駛大貨車，支線未讓幹線道車
    先行，為肇事主因，有該委員會函暨所附鑑定意見書在卷可參。茲告訴人既因被
    告駕車肇事之過失行為而受傷，其間即有相當因果關係至明。至被告另以告訴人
    逆向駛入來車道，同屬本件車禍之肇事因素云云。
    惟查，被告自陳其於車禍發生前有煞車，則煞車痕起點諒非即撞擊點，是無以證
    明案發當時，告訴人所駕小客車在德協路上逆向駛入來車道。所辯無可採信，無
    礙前揭犯行之認定，事證明確，應予依法論科。
二、被告以案發當天其非在上班，不屬業務上駕車行為置辯，惟按最高法院七十五年
    台上字第一六八五號、七十一年台上字第七○九八號判例：「汽車駕駛人之駕駛
    工作，乃隨時可致他人身體生命於危險之行為，並係具有將該行為繼續，反覆行
    使之地位之人，因此應有經常注意俾免他人於危險之特別注意義務。上訴人駕駛
    該車本屬其社會活動之一，在社會上有其特殊之屬性（地位），其本於此項屬性
    （地位）而駕車，自屬基於社會生活上之地位而反覆執行事務，因之，在此地位
    之駕車，不問其目的為何，均應認其係業務之範圍。」、「上訴人係以駕車為業
    ，其所駕駛復為其公司之大貨車，縱此次非載貨而載人，但因與其駕車業務有直
    接關係，仍屬業務上之行為，自應負特別注意義務。」意旨，所辯亦無足採。核
    被告所為，係犯刑法第二百八十四條第二項前段之業務過失傷害罪。被告於肇事
    後，對未發覺之犯罪自首而接受裁判一節，業據案發當時前往處理之員警鄭淵之
    證述：大貨車駕駛主動告知其係駕駛者，在此之前，伊並不知是何人開車等語明
    確，應依刑法第六十二條規定減輕其刑。
三、原審以被告罪證明確，適用刑法第二百八十四條第二項前段、第六十二條（原判
    決據上論結欄漏引）、第四十一條，罰金罰鍰提高標準條例第一條前段、第二條
    規定，審酌被告素性良好，告訴人受傷非輕，惟告訴人與有過失，被告於車禍發
    生後，雖曾迭次探視告訴人，並支付部分醫藥費，但由於雙方就賠償數額意見歧
    異，仍未和解，及被告犯後態度等一切情狀，量處有期徒刑四月，並諭知易科罰
    金之折算標準。認事用法核無違誤，量刑亦稱允當，被告上訴意旨仍執陳詞認原
    審量刑過重，而指摘原判決不當，為無理由，應予駁回。
據上論結，應依刑事訴訟法第三百六十八條，判決如主文。
本案經檢察官郭振昌到庭執行職務。
中    華    民    國     八十九     年       八       月     十六       日
                              臺灣高等法院高雄分院刑事第二庭
            審判長法官  曾玉英
                                        法官  李春昌
                                        法官  邱永貴
右正本證明與原本無異。
不得上訴。
                                      書記官  周能智
中    華    民    國     八十九     年       八       月    十八        日
附錄：本判決論罪科刑法條：刑法第二八四條第二項前段
從事業務之人，因業務之過失傷害人者，處一年以下有期徒刑、拘役或一千元以下罰
金。致重傷者，處三年以下有期徒刑、拘役或二千元以下罰金。
                                                                        Ｇ


司法院資訊處製作；財團法人民間司法改革基金會備份。
